【裁判字號】    97,抗,325
【裁判日期】    971007
【裁判案由】    本票裁定
【裁判全文】
臺灣臺中地方法院民事裁定               97年度抗字第325號
抗  告  人  乙○○
相  對  人  甲○○
上列抗告人與相對人間因聲請本票裁定事件，抗告人對於中華民
國97年8月4日本院簡易庭97年度司票字第5854號所為之裁定提起
抗告，本院合議庭裁定如下：
    主  文
抗告駁回。
抗告程序費用新台幣壹仟元由抗告人負擔。
    理  由
一、按執票人向本票發票人行使追索權時，得聲請法院裁定後強
    制執行，票據法第123條定有明文。復按本票執票人，依票
    據法第123條規定，聲請法院裁定許可對發票人強制執行，
    係屬非訟事件，此項聲請之裁定及抗告法院之裁定，僅依非
    訟事件程序，以審查強制執行許可與否，並無確定實體上法
    律關係存否之效力，如發票人就票據債務之存否有爭執時，
    應由發票人提起確認之訴，以資解決，最高法院著有57年台
    抗字第76號判例可資參照。
二、本件相對人主張：其執有抗告人與第三人黃湘文於民國90年
    1月18日共同簽發，票面金額為新台幣（下同）60萬元，到
    期日為90年2月18日，並記載免除作成拒絕證書之本票1紙（
    下稱系爭本票），惟屆期經提示，不獲付款，因依票據法第
    123條規定，聲請裁定許可強制執行等情，並據其提出本票1
    紙為證，原裁定予以准許，即無不合。
三、抗告意旨略以：相對人與第三人黃湘文因投資、互助會、直
    銷等事件，造成雙方財務糾紛，嗣由相對人之夫張宏榮出面
    處理，黃湘文遂邀請抗告人提出花壇鄉土地設定抵押權，並
    共同簽交系爭本票。嗣於94年間，黃湘文協商以50萬元解決
    ，由張宏榮作保，黃湘文以一屋多貸金額方式轉匯予張宏榮
    解決之。然張宏榮遲未將土地歸還，並銷燬本票，爰依法提
    起抗告等語。
四、惟查，相對人依票據法第123條規定，聲請法院裁定對發票
    人即抗告人之財產強制執行，其性質既屬非訟事件，則法院
    僅就系爭本票形式上之要件是否具備予以審查為已足。至於
    系爭本票債務是否已因清償而消滅，應由抗告人另依訴訟程
    序以謀解決，尚不容於本件裁定程序中為此爭執。從而，抗
    告人提起本件抗告，為無理由，應予駁回。
五、末按非訟事件依法應由關係人負擔費用者，法院裁定命關係
    人負擔時，應一併確定其數額，非訟事件法第24條第1項定
    有明文。爰依法確定本件抗告程序費用額為1,000元，由相
    對人負擔。
六、據上論結，本件抗告為無理由，依非訟事件法第46條、第21
    條第2項、第24條第1項、民事訴訟法第495條之1第1項、第4
    49條第1項、第78條，裁定如主文。
中    華    民    國    97    年    10     月    7    日
                  民事第二庭    審判長法  官  許秀芬
                                      法  官  周靜秀
                                      法  官  吳美蒼
以上正本係照原本作成。
如不服本裁定，僅得於收受本裁定正本送達後10日內，以適用法
規顯有錯誤為理由，向本院提出再抗告狀，（須附繕本一份及繳
納再抗告裁判費新台幣1,000元），經本院許可後始可再抗告，
前項許可以原裁定所涉及法律見解具有原則上重要性者為限。
中    華    民    國    97    年    10     月    7    日
                                      書記官


司法院資訊處製作；財團法人民間司法改革基金會備份。
